臺北高等行政法院判決
                                       99年度簡字第540號
原      告　何莉莉
被      告　財政部臺北市國稅局
代　表　人　陳金鑑（局長）住同上
上列當事人間綜合所得稅事件，原告不服財政部中華民國99年5
月26日台財訴字第09900133460 號（案號：第09900885號）訴願
決定，提起行政訴訟，本院判決如下：
    主  文
原告之訴駁回。
訴訟費用由原告負擔。
　　事實及理由
一、程序事項：
    本件因屬關於稅捐課徵事件涉訟，其標的之金額為新臺幣（
    下同）44,928元（補徵稅額），係在40萬元以下，依行政訴
    訟法第229 條第1 項第1 款規定，應適用簡易程序，本院並
    依同法第233 條第1 項規定，不經言詞辯論，逕行裁判。又
    被告代表人變更為陳金鑑，經其具狀聲明承受訴訟，核無不
    合，應予准許。
二、事實概要：
    原告民國（下同）96年度綜合所得稅結算申報，列報配偶張
    明法取自綠加利股份有限公司（以下簡稱綠加利公司）多層
    次傳銷事業參加人營利所得0 元，經被告所屬松山分局核定
    執行業務所得1,051,891 元，歸課綜合所得總額3,930,513
    元，補徵稅額44,928元。原告不服，申經被告復查結果，未
    獲變更，原告仍未甘服，提起訴願亦遭決定駁回，遂向本院
    提起本件行政訴訟。
三、原告訴稱：
  (1)課稅之目的是為了維持社會的公平正義，必須本於勿枉勿縱
    之精神，對有真正獲利者課應負擔之稅負義務，不應對為「
    治病」而購買保健品之「消費者」加重其負擔，課以莫須有
    之「營利所得」，因此應確實查明必須是因經營業務，真正
    從他人之付出所獲得之營利所得課稅才合理。
  (2)因綠加利公司為直銷公司即「多層次傳銷事業」，為購買其
    產品，必須加入為會員，且必須有下線進貨，達一定數量，
    方能依其獎金制度收受獎金，原告及配偶為降低購貨成本，
    乃經上線指導，利用自己名義的一百餘位分身作為下線，以
    獲取獎金，來貼補大量進貨之成本。
  (3)因綠加利公司獎金制度係採雙軌制，即必須左右兩邊購貨數
    量相當，始有獎金可領，只有單邊則大都毫無分文獎金可領
    。原告配偶因食用「識霸」產品眼睛復明之事為訴外人楊台
    秀知悉後，決定為其推廣成為副業，乃主動要求加入會成為
    原告配偶之下線。因楊台秀下線組織發展很快，但楊台秀只
    是原告配偶的單邊（右腳），楊台秀的下線再多，購貨數量
    再大，如果原告配偶另一邊（左腳）不趕緊追上，原告配偶
    是一毛錢都領不到的。雖原告及配偶並不想經營直銷事業，
    但為治病緣故，為達降低購貨成本的目的，原告等只得先投
    資大量成本，以原告配偶一百餘位「分身」之名義，加入為
    原告配偶另一邊（左腳）的下線，以與楊台秀（原告配偶右
    腳）的下線數量平衡。原告配偶雖具有雙邊（即左右兩邊）
    之下線，所獲得之獎金係為回收原告配偶部分進貨成本。
  (4)原告配偶96年度進貨3 百多萬元，完全自用，沒有銷售他人
    ，至今庫存約有200 瓶，而其投入之成本又大於所獲取之獎
    金，何有營利或執行業務所得。綠加利公司給原告配偶的獎
    金，是因為原告配偶等投入相當資金，讓積點達到公司規定
    的點數，才得到的。為的就是要用這回饋獎金以收回部份投
    資之成本，以降低產品每瓶單價，讓需食用大量產品以治病
    的人，可以減輕一些負擔，根本是自己花出去的錢回收一部
    份而已，怎能算是所得要扣稅呢？
  (5)綜上，原告所獲之獎金係為收回部份進貨成本，並無營利所
    得。因而聲明：「訴願決定及原處分（含復查決定）均撤銷
    ，訴訟費用由被告負擔」。
四、被告抗辯：
  (1)按行為時所得稅法第14條第1 項第2 類規定：「執行業務所
    得：凡執行業務者之業務或演技收入，減除……直接必要費
    用後之餘額為所得額。……」次按財政部83年3 月30日台財
    稅字第831587237 號函釋：「多層次傳銷事業參加人所得課
    稅有關規定如次：……（三）個人參加部分：……2.個人參
    加人因下層直銷商向傳銷事業進貨或購進商品累積積分額（
    或金額）達一定標準，而自該事業取得之業績獎金或各種補
    助費，係屬佣金收入，得依所得稅法第14條第1 項第2 類規
    定，減除直接必要費用後之餘額為所得額。納稅義務人如未
    依法辦理結算申報，或未依法記帳及保存憑證，或未能提供
    證明所得額之帳簿文據者，可適用本部核定各該年度經紀人
    費用率計算其必要費用。……」又按96年度執行業務者費用
    標準：「執行業務者未依法辦理結算申報，或未依法設帳記
    載並保存憑證，或未能提供證明所得額之帳簿文據者，96年
    度應依核定收入總額按下列標準（金額以新臺幣為單位）計
    算其必要費用：……七、經紀人：……（二）一般經紀人：
    20％。」
  (2)本件原告96年度列報配偶張明法取自綠加利公司多層次傳銷
    事業參加人營利所得0 元（收入總額1,314,864 元、成本及
    必要費用1,950,000 元），經被告所屬松山分局依該公司開
    立之各類所得扣繳暨免扣繳憑單（格式代號9A：執行業務所
    得，業別代號76：一般經紀人）給付總額1,314,864 元，依
    前揭執行業務者費用標準減除20％必要費用，核定執行業務
    所得1,051,891 元【1,314,864 元×（1 －20％）】，歸課
    綜合所得稅。
  (3)查多層次傳銷事業之個人參加人，依公平交易法第8 條規定
    之意旨，係指給付一定代價（給付金錢、購買商品、提供勞
    務或負擔債務），以取得推廣、銷售商品或勞務及介紹他人
    參加之權利，因而獲得佣金、獎金或其他經濟利益之人。本
    件依綠加利公司會員手冊記載，該公司允許會員（自己）以
    會員身分或他人登錄為會員本人之下線（第1 代）、下線會
    員亦可再以下線會員身分登錄為下線會員之下線（第2 代）
    ，最多可登錄至200 代，其獎金計算則均可歸入該會員本人
    ，合先陳明。
  (4)次查原告配偶張明法為綠加利公司多層次傳銷事業參加人，
    除原告配偶登錄為自己之下線外，亦以楊台秀等143 人登錄
    為下線共計642 筆基礎中心，96年度共進貨3,031 瓶，綠加
    利公司再依其下線會員購買金額計算循環獎金計1,314,864
    元，撥入原告配偶所有郵政存簿儲金0000000000000000000
    帳號，此有各類所得扣繳暨免扣繳憑單、綠加利公司說明書
    、撥入原告配偶所有郵政存簿儲金明細及原告配偶之下線組
    織圖暨楊台秀等下線會員申請契約書等資料可稽，亦為原告
    所不爭，自應依首揭函釋意旨核認所得。又原告迄未能提供
    該年度執行業務之帳冊、傳票及相關費用等資料供核，被告
    乃依首揭執行業務者費用標準減除20％必要費用，核定張明
    法96年度執行業務所得1,051,891 元【1,314,864 元×（1
    －20％）】，歸課原告當年度綜合所得稅，並無違誤。
  (5)至原告訴稱其配偶96年度進貨3 百多萬元，完全自用，沒有
    銷售他人，至今庫存約有200 瓶，而其投入之成本又大於所
    獲取之獎金，何有營利或執行業務所得乙節，顯屬誤解法令
    ，核不足採。
  (6)綜上，被告以原處分並無違誤，而聲明：「原告之訴駁回，
    訴訟費用由原告負擔」。
五、得心證之理由：
  (1)本件原告配偶張明法為綠加利公司多層次傳銷事業參加人，
    經綠加利公司依其下線會員購買金額計算循環獎金計1,314,
    864 元，該款撥入原告配偶所有之郵政帳號，兩造就此並無
    爭執。雙方爭執之重心在於：
    原告訴稱：綠加利公司給原告配偶的獎金，是因為原告配
      偶等投入相當資金，讓積點達到公司規定的點數，才得到
      的，只是收回部份進貨之成本，並無營利所得，自不應課
      稅。
    被告抗辯：原告未能提供該年度執行業務之帳冊、傳票及
      相關費用等資料供核，被告乃依首揭執行業務者費用標準
      減除20％必要費用，核定張明法96年度執行業務所得1,05
      1,891 元【1,314,864 元×（1 －20％）】，歸課原告當
      年度綜合所得稅，並無違誤。
  (2)任何一種社會生活事實，都將面臨到相關法律規範之適用，
    當該當某類法律定性時就會衍生該規範之法律效果，例如該
    當贈與行為會發生贈與稅，該當不動產買賣會衍生土地增值
    稅、房屋契稅，而房屋部份之交易所得（土地部分不另計交
    易所得）將併入當年度綜合所得稅中之財產交易所得，這是
    社會生活事實選擇的結果，如同購買商品要支付加值型營業
    稅，購買特殊進口商品還要負擔關稅或貨物稅（甚至還有所
    謂的奢侈稅），原告配偶張明法為綠加利公司多層次傳銷事
    業參加人，當然要依循多層次傳銷事業參加人之相關規範來
    處理相關稅捐，經查：
    相關法律規範：
      1.按行為時所得稅法第14條第1 項第2 類「個人之綜合所
        得總額，以其全年下列各類所得合併計算之︰（略）第
        二類：執行業務所得：凡執行業務者之業務或演技收入
        ，減除……及其他直接必要費用後之餘額為所得額。…
        …」，而同法第15條第1 項前段「納稅義務人之配偶…
        …有前條各類所得者，應由納稅義務人合併報繳。」因
        此，原告配偶張明法若有執行業務所得，應減除其他直
        接必要費用後之餘額列為所得額，由原告合併報繳。
      2.而所謂「應減除其他直接必要費用後之餘額列為所得額
        」者，這是所得之減項，應由納稅義務人負詳實之舉證
        責任，若納稅義務人無法詳實舉證，則應參酌財政部83
        年3 月30日台財稅第831587237 號函釋處理之。該函釋
        為「多層次傳銷事業參加人所得課稅有關規定如次：（
        一）……（三）個人參加人部分：1.……2.個人參加人
        因下層直銷商向傳銷事業進貨或購進商品累積積分額（
        或金額）達一定標準，而自該事業取得之業績獎金或各
        種補助費，係屬佣金收入，得依所得稅法第14條第1 項
        第2 類規定，減除直接必要費用後之餘額為所得額。納
        稅義務人如未依法辦理結算申報，或未依法記帳及保存
        憑證，或未能提供證明所得額之帳簿文據者，可適用本
        部核定各該年度經紀人費用率計算其必要費用。」，故
        原告可以列計減除其他直接必要費用後之餘額為所得額
        ，但所減除之必要費用應依法記帳並保存憑證以供查核
        ；若無法記帳及提出憑證，則可適用財政部核定各該年
        度經紀人費用率計算其必要費用，核計之。
      3.而財政部97年3 月7 日台財稅字第09704514520 號令核
        定：「執行業務者未依法辦理結算申報，或未依法設帳
        記載並保存憑證，或未能提供證明所得額之帳簿文據者
        ，96年度應依核定收入總額按下列標準（金額以新臺幣
        為單位）計算其必要費用：一、……七、經紀人：(一)保
        險經紀人……(二)一般經紀人：20% 」在案。所以，若原
        告或其配偶無法記帳及提出憑證核實其待減除之直接必
        要費用者，得以20% 列計之。
    原告96年度綜合所得稅結算申報，列報其配偶張明法取自
      綠加利公司多層次傳銷事業參加人營利所得0 元（收入總
      額1,314,864 元、成本及必要費用1,950,000 元），但就
      成本及必要費用1,950,000 元未能說明，就原告所稱綠加
      利公司出具其配偶張明法96年銷售清單（自己購貨之證明
      ），參本院卷p-87以下，也僅足以證明原告配偶張明法透
      過這樣的多層次傳銷方式，購入這些商品，而經計算獲得
      系爭獎金（1,314,864 元），不足以證實這些商品不是供
      多層次傳銷之用。被告依據綠加利公司開立之各類所得扣
      繳暨免扣繳憑單（格式代號9A：執行業務所得，業別代號
      76：一般經紀人）給付總額1,314,864 元，依首揭執行業
      務者費用標準減除20 %必要費用，核定張明法96年度執行
      業務所得1,051,89 1元【1,314,864 元×（1-20% ）】，
      歸課訴願人當年度綜合所得稅，自有所據。
  (3)就原告主張其配偶張明法君1 年進貨3 百多萬元，完全自己
    使用，沒有銷售，也沒有經營真正的下線（客戶），只是利
    用綠加利公司允許的下線方式，降低購入之成本云云。按多
    層次傳銷事業之個人參加人，依公平交易法第8 條規定之意
    旨，係指給付一定代價（給付金錢、購買商品、提供勞務或
    負擔債務），以取得推廣、銷售商品或勞務及介紹他人參加
    之權利，並因而獲得佣金、獎金或其他經濟利益之人。依綠
    加利公司會員手冊記載，該公司允許會員（自己）以會員身
    分或他人登錄為會員本人之下線（第1 代）、下線會員亦可
    再以下線會員身分登錄為下線會員之下線（第2 代），最多
    可登錄至200 代，其獎金計算則均可歸入該會員本人。因此
    ，原告配偶張明法為綠加利公司多層次傳銷事業參加人，當
    然要依循多層次傳銷事業參加人之相關規範來處理相關稅捐
    ；而個人參加人因下層直銷商向傳銷事業進貨或購進商品累
    積積分額（或金額）達一定標準，自該事業取得之業績獎金
    或各種補助費，得依所得稅法第14條第1 項第2 類規定，減
    除直接必要費用後之餘額為所得額，自應遵循上開財政部83
    年3 月30日台財稅第831587237 號函釋辦理。原告主張沒有
    銷售他人，僅屬降低成本，但其配偶之行為方式卻是個人參
    加人因下層直銷商向傳銷事業進貨，而以經營真正的下線（
    客戶）的方式進行，就整個運作方式而言，就是執行多層次
    傳銷事業之個人參加人業務，透過這樣的運作方式而享受其
    價格優惠之利益，但在稅捐上卻又否認這樣的經營下線方式
    ，自無足採。
六、綜上所述，被告所之處分（含復查決定），並無不法，訴願
    決定予以維持，亦無不合。原告徒執前詞，訴請撤銷，為無
    理由，應予駁回。又本案事證已臻明確，兩造其餘攻擊防禦
    方法均與本件判決結果不生影響，故不逐一論述，併此敘明
    。
七、據上論結，本件原告之訴為無理由，爰依行政訴訟法第233
    條第1 項、第98條第1 項前段，判決如主文。
中　　華　　民　　國　　100　　年　  2　　月　  25  　日
                       臺北高等行政法院第七庭
  　　　　               　　　　    法　官  陳心弘
上為正本係照原本作成。
本件以訴訟事件所涉及之法律見解具有原則性者為限，始得於本
判決送達後20日內向本院提出上訴狀並表明上訴理由，如已於本
判決宣示後送達前提起上訴者，應於判決送達後20日內補具上訴
理由（均按他造人數附繕本），且經最高行政法院許可後方得上
訴。
中　　華　　民　　國　　100 　　年　　2 　　月　25　日
    　　　　　　　　　　　　　　　書記官  鄭聚恩